臺灣臺中地方法院民事裁定            100年度監宣字第142號
聲  請  人  林惠儀
相  對  人  林景龍
上列聲請人聲請監護宣告事件，本院裁定如下：
    主  文
宣告林景龍（國民身分證統一編號：Ｚ000000000號）
為受監護宣告之人。
選定林惠儀為受監護宣告之人之監護人。
指定林義軒為會同開具財產清冊之人。
聲請費用由受監護宣告之人負擔。
    理  由
一、聲請意旨略以：聲請人林惠儀（女、民國○○○年○月○○
    日生、國民身分證統一編號：Ｚ000000000號）為
    相對人林景龍（男、三十八年十二月二十五日生、國民身分
    證統一編號：Ｚ000000000號）之女。相對人曾有
    腦中風病史，復於九十八年十月三日發生車禍，經診斷有硬
    腦膜上出血術後、肺炎合併慢性呼吸衰竭、左鎖骨骨折、本
    態性高血壓、陳舊性腦中風等情形，雖延醫診治均不見起色
    。相對人因前開病狀，致不能為意思表示或受意思表示，或
    不能辨識其意思表示之效果，為此聲請對其為監護之宣告。
    並請選定聲請人為監護人，另請指定相對人之長子林義軒（
    男、七十一年八月十七日生、國民身分證統一編號：Ｚ00
    0000000號）為會同開具財產清冊之人等語。
二、按對於因精神障礙或其他心智缺陷，致不能為意思表示或受
    意思表示，或不能辨識其意思表示之效果者，法院得因本人
    、配偶、四親等內之親屬、最近一年有同居事實之其他親屬
    、檢察官、主管機關或社會福利機構之聲請，為監護之宣告
    。受監護宣告之人應置監護人。法院為監護之宣告時，應依
    職權就配偶、四親等內之親屬、最近一年有同居事實之其他
    親屬、主管機關、社會福利機構或其他適當之人選定一人或
    數人為監護人，並同時指定會同開具財產清冊之人。法院選
    定監護人時，應依受監護宣告之人之最佳利益，優先考量受
    監護宣告之人之意見，審酌一切情狀，並注意下列事項：(一)
    受監護宣告之人之身心狀態與生活及財產狀況。(二)受監護宣
    告之人與其配偶、子女或其他共同生活之人間之情感狀況。
    (三)監護人之職業、經歷、意見及其與受監護宣告之人之利害
    關係。(四)法人為監護人時，其事業之種類與內容，法人及其
    代表人與受監護宣告之人之利害關係，民法第十四條第一項
    、第一千一百十條、第一千一百十一條第一項、第一千一百
    十一條之一分別定有明文。
三、經查：
  (一)聲請人主張之事實，業據提出戶籍謄本、親屬系統表、診斷
    證明書、身心障礙手冊在卷可憑。本院在行政院衛生署豐原
    醫院於鑑定人陳逸群醫師前訊問相對人姓名、年籍、住所、
    與聲請人之關係等問題，相對人經叫喚無反應。嗣經鑑定醫
    師再為進一步之診斷，其鑑定結果認：相對人於九十八年硬
    腦膜上出血術後引發肺炎合併慢性呼吸衰竭，目前意識處於
    呆僵狀態，須使用呼吸器及鼻胃管餵食；過去有高血壓、慢
    性阻塞性肺氣腫，車禍前雖然中風造成左邊無力，但還可以
    右手寫字，九十八年車禍右邊倒地，以致全身癱瘓；對非常
    簡單的口令，譬如醫生手指擺動，眼睛似乎可以跟著做，但
    稍微複雜的動作就無法辨識，對數字及自己行為之利害得失
    無判斷能力；相對人無認知、理解判斷能力；相對人無管理
    處分自己財產之能力；相對人接受治療後，回復之可能性機
    會很小；基於相對人有精神上之障礙（器質性腦病變），其
    程度重大，已達不能為意思表示或受意思表示，或不能辨識
    其意思表示之效果，可為監護宣告等語，此有本院一百年六
    月二十三日訊問筆錄在卷可稽。綜上所述，本院審酌上開勘
    驗結果及鑑定醫師所為之鑑定意見，認相對人因精神障礙，
    致不能為意思表示或受意思表示，亦不能辨識其意思表示效
    果，故聲請人聲請對相對人為監護之宣告，為有理由，應予
    准許。
  (二)本件相對人之配偶廖玉純有中度精神障礙，而聲請人及林義
    軒分別為相對人之女、子，林義軒亦同意由聲請人擔任相對
    人之監護人，由其擔任會同開具財產清冊之人，有身心障礙
    手冊、親屬團體會議推定監護人、會同開具財產清冊之人說
    明書、同意書在卷。本院參酌前揭各節，認由聲請人任相對
    人之監護人，及由林義軒擔任相對人之會同開具財產清冊之
    人，最能符合受監護宣告之人之最佳利益，爰依上揭規定，
    選定聲請人為相對人之監護人，並指定林義軒為會同開具財
    產清冊之人。
  (三)末按民法第一千一百十三條準用同法第一千零九十九條、第
    一千一百零九條之規定，監護開始時，監護人對於受監護人
    之財產，應依規定會同法院指定會同開具財產清冊之人，於
    二個月內開具財產清冊，並陳報法院；監護人於執行監護職
    務時，因故意或過失，致生損害於受監護人者，應負賠償之
    責。基上，監護人林惠儀於本裁定確定後，應會同如主文第
    三項所示之法院指定人林義軒，於二個月內開具財產清冊，
    並陳報法院，併此敘明。
四、依民事訴訟法第六百零八條第一項，裁定如主文。
中    華    民    國   100    年    7     月    25    日
                  家事法庭    法  官  林純如
以上為正本係照原本作成。
如不服本裁定關於選定監護人及指定會同開具財產清冊之人等部
分，應於送達後十日內向本院提出抗告狀，並繳納抗告費新臺幣
一千元；其餘關於宣告監護之部分，不得抗告。
中    華    民    國   100    年    7     月    25    日
                              書記官  王麗麗